臺灣高等法院臺南分院刑事判決　　　　　九十一年度上易字第二五六號　Ａ
　　　上　訴　人
　　　即　被　告　甲　○　○
　　　選任辯護人　陳　正　芳
右上訴人因侵占案件，不服臺灣臺南地方法院九十年度易字第二四九七號中華民國九
十年十二月三十一日第一審判決（起訴案號：臺灣臺南地方法院檢察署九十年度偵字
第一一八六六號），提起上訴，本院判決如左：
      主      文
上訴駁回。
      事      實
一、甲○○曾於八十七年間因違反公平交易法案件，經本院判處有期徒刑六月確定，
    並於八十八年五月十八日，易科罰金執行完畢，猶不知悔悟。其自八十八年七月
    起擔任臺南縣永康市○○街一０二巷八十號「攬翠華廈」管理委員會之主任委員
    至今，平日業務內容包含為所有大樓住戶保管大樓管理基金。詎甲○○竟意圖為
    自己不法之所有，於八十九年一月十日，未經管理委員會同意，利用其主任委員
    之身分，擅自將攬翠華廈管理委員，存在臺灣銀行之新臺幣（下同）二百萬元定
    期存款中途解約，將本金二百萬元扣去未到期利息一萬零七百九十六元，領取一
    百九十八萬九千二百零四元，侵吞入己供己花用。經住戶檢舉為檢察官查獲。
二、案經灣臺南地方法院自動偵查起訴。
      理      由
一、訊之上人即被告甲○○固承於八十九年一月十日，未經管理委員會同意，擅自將
    攬翠華廈管理委員，存在臺灣銀行之二百萬元定期存款中途解約，除扣去未到期
    利息一萬零七百九十六元，領取一百九十八萬九千二百零四元，惟矢口否認有侵
    占犯行，辯稱：當時因伊父病重，而予借用，並無侵占意云云。
二、經查：
  (一)右開犯罪事實業據被告甲○○坦承不諱，並有攬翠華廈八十八年七月至九十年六
    月間之收支明細、攬翠華廈管理委員會中興銀行定存單及存摺、臺灣銀行存摺等
    在卷可資佐證，事證明確，被告犯行堪以認定。
  (二)被告於八十九年一月十日向臺灣銀行辦理二百萬元定期存款中途解約，至臺灣臺
    南地方法院檢察署於九十年九月四日指派檢察事務官調查時，已逾一年八月，其
    間雖據被告供稱，曾於八十八年十二月、八十九年一月、二月、三月、四月各存
    入利息八千三百三十三元，及於案發後九十年九月四日再存入十一萬六千六百六
    十二元，有檢察事務官查卷證分析書及銀行交易明帳足憑，被告所舉證據並非按
    月如期給付，是否即為該筆定期存款利息，尚有可疑。
  (三)被告上開所辯，本院核對「攬翠華廈」八十九年一至四月份管理委員會收支明細
    表，均無該筆款項收入，且明細表中仍然有臺銀定期存款二百萬元之記載，被告
    所辯亦與其所提證據並不相符，且其間尚有一年無任何利息入帳之事實，又被告
    陳稱其所以向臺灣銀行辦理二百萬元定期存款中途解約，係因其家父重病需要用
    錢，但卻供明其父醫藥費用約三十幾萬元，其餘款項存放家中（詳本院九十一年
    二月二十七日調查筆錄），而該筆款項，於偵查後竟然未立即歸還攬翠華廈管理
    委員會，足徵該筆款項已為被告挪用，是其所辯，應屬犯後卸責飾詞，殊不足採
    。
三、按侵占罪係即成犯，故侵占行為一經完畢，罪即成立，縱於事後將侵占之款全數
    吐出，或已自認賠償，亦不能解除犯罪之責任，最高法院三十年上字第二九０二
    號判例可資參照。本案被告雖於案發前八十八年十二月、八十九年一月、二月、
    三月、四月各存入利息八千三百三十三元，及於案發後九十年九月四日再存入十
    一萬六千六百六十二元，均不影響其侵占罪之成立。
四、查被告甲○○擔任臺南縣永康市○○街一０二巷八十號「攬翠華廈」管理委員會
    之主任委員，保管大樓管理基金為其業務項目之一。其意圖為自己不法之所有，
    未經管理委員會同意，利用主任委員身分，擅自將攬翠華廈管理委員，存在臺灣
    銀行二百萬元定期存款中途解約，將該二百萬元，扣去未到期利息一萬零七百九
    十六元，領取一百九十八萬九千二百零四元，侵吞入己供己花用。而侵占業務上
    所持有之物，核其所為，係犯刑法第三百三十六條第二項之業務侵占罪。被告曾
    於八十七年間因違反公平交易法案件，經本院判處有期徒刑六月確定，並於八十
    八年五月十八日易科罰金執行完畢，有臺灣高等法院被告全國前案紀錄表一份在
    卷可稽，其於有期徒刑執行完畢後，五年內再犯有期徒刑以上刑之本罪，為累犯
    ，應依法加重其刑。
五、原審以被告甲○○罪證明確，因予適用刑法第三百三十六條第二項、第四十七條
    ，罰金罰鍰提高標準條例第一條前段規定，並審酌被告素行、利用擔任大廈管理
    委員會主任委員之身分，侵占職務上持有之款項二百萬元、數額非小，及其事後
    已返還款項，並坦承犯行等一切情狀，量處有期徒刑一年，以資懲儆。並敘明公
    訴意旨認被告另侵占前開二百萬元之利息一萬零七百九十六元，查認前開管理委
    員會之二百萬元係以定期存款方式存在臺灣銀行，到期日為八十九年五月二十八
    日，因被告自行持攬翠華廈管理委員會之印章，以其主任委員之身分向臺灣銀行
    辦理期前解約，故臺灣銀行乃將前已支付之利息及中途解約應支付的利息差額一
    萬零七百九十六元，自二百萬元中扣除後，實際支付餘額一百九十八萬九千二百
    零四元與被告，此有臺灣銀行存單存款中途解約登錄單及支票申請書代收入傳票
    各一紙在卷可參，故利息差額一萬零七百九十六元，係臺灣銀行於給付被告二百
    萬元時先行扣除之金額，並非被告於二百萬元外另侵占之金額，被告對攬翠華廈
    管理委員會之侵占金額只有一百九十八萬九千二百零四元（原判決誤載為二百萬
    元），利息差額一萬零七百九十六元尚難認係被告侵占，惟因公訴人認此部分與
    前開論罪科刑部分具有同一事實關係，爰不另為無罪之諭知。本院經核原判決認
    事用法，並無不合，量刑亦稱允當。上訴意旨，仍執陳詞，否認有侵占犯意，指
    摘原判決量刑過重，為無理由，應予駁回。
據上論斷，應依刑事訴訟法第三百六十八條，判決如主文。
本案經檢察官廖椿堅到庭執行職務。
中    華    民    國      九十一      年      三      月      二十六    日
                                  臺灣高等法院臺南分院刑事第一庭
                                      審判長法官  李    文    福
                                            法官  蔡    長    林
                                            法官  董    武    全
右正本證明與原本無異。
不得上訴。
                                      法院書記官  李    良    倩
中    華    民    國      九十一      年      三      月      二十六    日
附錄：本判決論罪法條
刑法第三百三十六條
對於公務上或因公益所持有之物，犯前條第一項之罪者，處一年以上七年以下有期徒
刑，得併科五千元以下罰金。
對於業務上所持有之物，犯前條第一項之罪者，處六月以上五年以下有期徒刑，得併
科三千元以下罰金。
前二項之未遂犯罰之。
